臺灣高等法院刑事判決
上　訴　人　臺灣板橋地方法院檢察署檢察官
被　　　告　甲○○
上列上訴人因被告毒品危害防制條例案件，不服臺灣板橋地方法
院94年度訴字第824號，中華民國94年8月31日第一審判決（起訴
案號：臺灣板橋地方法院檢察署94年度毒偵字第2042號、併辦案
號：同署94年度毒偵字第3471號），提起上訴，本院判決如下：
    主  文
原判決撤銷。
甲○○連續施用第一級毒品，處有期徒刑玖月，扣案之海洛因（
驗餘淨重零點貳伍公克）、注射針筒貳支（粗、細針筒各壹支）
沒收銷燬之，空包裝袋貳只均沒收；又連續施用第二級毒品，處
有期徒刑柒月，扣案之安非他命（驗餘淨重零點壹伍公克）、吸
食器貳支、玻璃球壹個沒收銷燬之。應執行有期徒刑壹年貳月，
扣案之海洛因（驗餘淨重零點貳伍公克）、安非他命（淨重零點
壹伍公克）、注射針筒貳支（粗、細針筒各壹支）、吸食器貳支
、玻璃球壹個沒收銷燬之，空包裝袋貳只均沒收。
    事  實
一、甲○○於民國（下同）90年間因施用毒品，經臺灣板橋地方
    法院以90年度毒聲字第1133號裁定送觀察、勒戒後，認無繼
    續施用毒品之傾向而於90年 4月10日釋放，再由臺灣板橋地
    方法院檢察署檢察官以90年度毒偵字第 961號為不起訴處分
    確定。甲○○猶不知戒除毒癮，竟(一)基於施用第一級毒品海
    洛因之概括犯意，自92年6月間某日起，至93年12月5日下午
    某時許止，及94年 6月18日為警採尿前26小時內某時（不含
    警方查獲後採尿前之期間），分別在臺北縣樹林市、板橋市
    、土城市及桃園縣桃園市友人住處、桃園縣龜山鄉○○○路
    50號愛之星汽車旅館 212室、及臺北縣樹林市○○街○段339
    之28號香格格汽車旅館等處，以將第一級毒品海洛因以注射
    針筒注射入體內之方式，施用第一級毒品海洛因多次，且自
    92 年6月間某日起，至93年12月5日係以平均每天施用3次為
    之；(二)基於施用第二級毒品安非他命之概括犯意，自92年 1
    月間某日起，至93年12月4日某時許止，及94年6月18日為警
    採尿前96小時內某時（不含警方查獲後採尿前之期間），分
    別在臺北縣樹林市、板橋市、土城市、桃園縣桃園市友人住
    處、及臺北縣樹林市「香格格汽車旅館」等處，以將第二級
    毒品安非他命置於玻璃球中，以火加熱後吸用其煙霧之方式
    ，施用第二級毒品安非他命多次，且自92年 1月間某日起，
    至93月12月4日某時止平均每星期施用2次。嗣(一)於93年12月
    5日22時許，在桃園縣龜山鄉○○○路50號愛之星汽車旅館21
    2室為警查獲，並扣得第一級毒品海洛因2包（毛重0.59公克
    、驗餘淨重0.25公克）、注射針筒2支（粗、細針筒各1支）
    及吸食器1支。(二)於94年 6月18日凌晨1時，在臺北縣樹林市
    ○○街○段339之28號香格格汽車旅館為警查獲，並在上開房
    間及其所有之自小客車上分別扣得第二級毒品安非他命1 包
    （淨重0.15公克）、吸食器1支及玻璃球1個。
三、案經桃園縣政府警察局龜山分局報由臺灣桃園地方法院檢察
    署呈請臺灣高等法院檢察署檢察長令轉、及臺北縣政府警察
    局樹林分局報告臺灣板橋地方法院檢察署檢察官偵查起訴暨
    移送併案審理，經原審合議庭裁定進行簡式審判程序審理。
    理  由
一、被告甲○○雖於本院審判期日經合法傳喚，無正當理由不到
    庭，然據其於檢察官偵訊及原審審理時之供述，對於上揭犯
    罪事實坦承不諱，而被告先後 2次為警查獲後採集尿液檢體
    ，經送臺灣檢驗科技股份有限公司檢驗，確均呈鴉片類及安
    非他命類陽性反應，有該公司94年 3月14日、7月6日濫用藥
    物尿液檢驗報告各1份附卷可稽。又第1次為警查獲時扣案白
    色粉末2包，經送請法務部調查局鑑驗，檢驗結果顯示該2包
    白粉均含有第一級毒品海洛因成分，亦有該局94年 1月10日
    調科壹字第080008684號鑑定通知書1紙在卷可參。此外，復
    有被告供施打第1級毒品之注射針筒（細針筒）1支扣案可佐
    ，足認被告確有施用第一級毒品海洛因及第二級毒品安非他
    命之犯行，是被告上開自白，與事實相符，應堪予採信。
二、按連續數行為而犯同一之罪名者，以一罪論，為刑法第56條
    所明定。是連續犯之數行為，在法律上既綜合論以一罪，而
    為一個評價，則於法律有修正變更之際，茍一部犯行發生在
    法律修正變動前之舊法時期，一部係在新法施行後所犯，因
    連續犯屬裁判上之一罪，在法律上既綜合各犯罪行為而為一
    個評價，故應依最後行為所應適用之新法處斷，而無刑法第
    2條第1項但書規定之新舊法比較適用問題（最高法院88年度
    台上字第2039號判決意旨參照）。查毒品危害防制條例業於
    92年7月9日經修正公布，並於93年1月9日生效施行，被告施
    用第一級毒品犯行及施用第二級毒品犯行之最後一次施用行
    為既均在新法生效施行後，揆諸前揭說明，本件應適用修正
    後之現行毒品危害防制條例論罪處刑，合先敘明。
三、被告於90年間因施用毒品罪，經臺灣板橋地方法院以90年度
    毒聲字第1133號裁定送觀察、勒戒後，認無繼續施用毒品之
    傾向而於90年 4月10日釋放，再由臺灣板橋地方法院檢察署
    檢察官以90年度毒偵字第 961號為不起訴處分確定，有上開
    不起訴處分書及本院被告前案紀錄表各 1份附卷可稽，是被
    告於前案觀察、勒戒執行完畢釋放後， 5年內再犯本件毒品
    危害防制條例第10條第1項、第2項之施用毒品罪，符合修正
    後之現行毒品危害防制條例所規定刑事訴追之要件，是本件
    事證明確，被告前開犯行堪予認定，應依法論科。
四、核被告甲○○所為，係犯毒品危害防制條例第10條第 1項之
    施用第一級毒品罪、及同條例第10條第 2項之施用第二級毒
    品罪。其施用前後持有海洛因、安非他命之低度行為，應為
    施用之高度行為所吸收，均不另論罪。又被告先後多次施用
    海洛因、安非他命之犯行，均時間緊接，方法相同，所犯係
    構成要件相同之罪，顯係基於概括犯意反覆為之，為連續犯
    ，均依刑法第56條之規定各論以一罪，並加重其刑。又被告
    所犯施用第一級毒品罪及施用第二級毒品罪 2罪間，犯意個
    別，行為互殊，應予分論併罰。檢察官上訴暨臺灣板橋地方
    法院檢察署94年度毒偵字第3471號移送併辦之被告於94年 6
    月18日為警採尿前之26小時、96小時內某時分別施用海洛因
    、安非他命之犯行，各與已起訴且論罪科刑之施用海洛因、
    安非他命犯行間，有連續犯之裁判上一罪關係，本院自應均
    併予審理，附此敘明。
五、原審以被告犯罪事證明確，予以論罪科刑，固非無見，惟查
    ：(1)原審未及審酌檢察官上訴暨臺灣板橋地方法院檢察署94
    年度毒偵字第3471號移送併辦，而屬裁判上一罪之連續犯關
    係之被告施用第一級、第二級毒品部分，即有未洽；(2)查獲
    之專供施用毒品之器具，不問屬犯人與否，均應依特別法之
    毒品危害防制條例第18條前段之規定沒收銷燬之，然原審對
    第 1次查獲之專供施用第一級毒品所用之注射針筒（粗針筒
    ）1支及專供施用第二級毒品所用之吸食器1支，未依上揭法
    條宣告沒收銷毀之，及對第 1次查獲之專供施用第一級毒品
    所用之注射針筒（細針筒），則逕依普通法之刑法第三十八
    條第一項第二款宣告沒收之，均亦有未合。是檢察官上訴意
    旨執此指摘原判決不當，為有理由，自應由本院將原判決撤
    銷改判，爰審酌被告之素行，並兼衡其生活狀況、智識程度
    及此次犯罪之動機、目的、手段，其先前經觀察勒戒，仍未
    能戒斷其施用毒品之惡習，竟再為施用第一級毒品及第二級
    毒品，顯見其沉溺毒品無法自拔，自制力薄弱，惡性非輕，
    然施用毒品究屬戕害自身健康之犯罪，其施用毒品尚未造成
    他人明顯之危害，及其犯罪後已坦承犯行，態度良好等一切
    情狀，就被告施用第一級毒品及第二級毒品罪，分別量處如
    主文第2項所示之刑，並定其應執行刑，以示懲儆。
六、被告先後2次為警查獲，扣案之海洛因（驗餘淨重 0.25公克
    ）、安非他命（淨重0.15公克），分係查獲之第一級、第二
    級毒品；又注射針筒2支（粗、細針筒各1支）、吸食器 2支
    、玻璃球 1個，依該等物品所查獲地點為被告及其友人吸毒
    處所及其設置之功用觀之，確係分屬專供施用第一級、第二
    級毒品之器具，是不問屬於犯人與否，均應依毒品危害防制
    條例第18條第 1項前段規定宣告沒收銷燬之。又上開海洛因
    係分別以 2只塑膠袋包裝，該毒品外包裝既係用於包裹毒品
    ，防其裸露、潮濕，便於攜帶，而可與毒品分離，亦係供本
    件犯罪所用之物，且係屬被告所有，但因毒品危害防制條例
    第19條第 1項並無就犯同條例第10條之罪所用之物，應予沒
    收之規定，故依刑法第38條第1項第2款規定宣告沒收。至上
    開安非他命用以包裝之塑膠袋 1只，因被告堅決否認為其所
    有，自不得依刑法第38條第1項第2款規定宣告沒收，併此敘
    明。
七、被告甲○○經本院合法傳喚，無正當之理由不到庭，爰不待
    其陳述，逕行判決。
據上論斷，應依刑事訴訟法第369條第1項前段、第364條、第299
條第1項前段、第371條，毒品危害防制條例第10條第1項、第2項
、第18條第1項前段，刑法第11條前段、第56條、第51條第5款、
第38條第1項第2款，判決如主文。
本案經檢察官鄭富銘到庭執行職務。
中　　華　　民　　國　　94　　年　　12　　月　　20  　日
　　　　　　　　　刑事第二庭審判長法　官  蔡 長 溪
　　　　　　　　　　　　　　　　  法　官  林 俊 益
　　　　　　　　　　　　　　　　  法　官  陳 春 秋
以上正本證明與原本無異。
施用第一級毒品部分如不服本判決，應於收受送達後10日內向本
院提出上訴書狀，其未敘述上訴之理由者並得於提起上訴後10日
內向本院補提理由書（均須按他造當事人之人數附繕本）。
其餘不得上訴。
                                  書記官  李 家 敏
中　　華　　民　　國　　94　　年　　12　　月　　21　　日
附錄：本案論罪科刑法條全文
毒品危害防制條例第10條
施用第一級毒品者，處 6 月以上 5 年以下有期徒刑。
施用第二級毒品者，處 3 年以下有期徒刑。
